臺灣臺北地方法院小額民事判決
111年度店小字第287號
原      告  明台產物保險股份有限公司

法定代理人  長瀬耕一


訴訟代理人  郁睿清  
被      告  張清賢  

上列當事人間損害賠償事件，本院於民國111年3月24日言詞辯論
終結，判決如下：
    主      文
被告應給付原告新臺幣壹萬伍仟柒佰肆拾捌元，及自民國一百一
十一年一月十五日起至清償日止，按週年利率百分之五計算之利
息。
原告其餘之訴駁回。
訴訟費用新臺幣壹仟元由被告負擔百分之六十二，餘由原告負擔
。
本判決第一項得假執行。但被告如以新臺幣壹萬伍仟柒佰肆拾捌
元為原告預供擔保後，得免為假執行。
    事實及理由
壹、程序事項
    被告經合法通知，未於言詞辯論期日到場，核無民事訴訟法
    第386條所列各款情事，爰依原告之聲請，准由其一造辯論
    而為判決。
貳、實體事項
一、原告主張：被告於民國108年6月12日16時34分許，駕駛車牌
    號碼000-00計程車沿新北市新店區中正路由西往東，行經該
    路段與76巷路口欲左轉76巷時，因轉彎時未在交岔路口三十
    公尺前換入內側車道，致撞擊在該處直行由伊承保訴外人中
    租汽車租賃股份有限公司所有，訴外人鄒亞倫駕駛車牌號碼
    000-0000營業小貨車（下稱系爭車輛）。伊依約支出修復費
    用新臺幣（下同）25,443元，爰以侵權行為及保險代位法律
    關係起訴請求，並聲明：被告應給付原告25,443元及自起訴
    狀繕本送達之翌日起至清償日止，按週年利率5％計算之利息
    。
二、被告經合法通知，未於言詞辯論期日到場，亦未提出準備書
    狀做任何聲明或陳述。
三、法院之判斷：
　㈠按因故意或過失，不法侵害他人之權利者，負損害賠償責任
    ；汽車、機車或其他非依軌道行使之動力車輛，在使用中加
    損害於他人者，駕駛人應賠償因此所生之損害。民法第184
    條第1項前段、第191條之2定有明文。汽車行駛至交岔路口
    ，其行進、轉彎，應依下列規定：…五、左轉彎時，應距交
    岔路口三十公尺前顯示方向燈或手勢，換入內側車道或左轉
    車道，行至交岔路口中心處左轉，並不得占用來車道搶先左
    轉。道路交通安全規則第102條第1項第5款定有明文。查原
    告主張等情，提出道路交通事故當事人登記聯單、道路交通
    事故初步分析研判表在卷可按（見本院卷第17至19、61頁)
    ，核與本院依職權向新北市政府警察局新店分局調閱車禍肇
    事相關資料相符（見本院卷第39至53頁）。由卷附道路交通
    事故現場圖及現場照片可知，被告駕駛458-8D計程車左轉中
    正路76巷時，左側車身與沿中正路直行欲往中興路系爭車輛
    右前車頭發生碰撞而肇事（見本院卷第41、49至53頁），復
    參酌被告在道路交通事故調查紀錄表稱：「我當時在中正路
    76巷前，我要左轉往中正路76巷方向，當時我行經的地方有
    雙黃線，突然就被對方從左後方撞上，對方從我後方逆向撞
    上。」等語（見本院卷第47頁），系爭車輛駕駛人鄒亞倫於
    交通事故調查紀錄表稱：「我當時行經76巷口前，我是直行
    要往中興路方向，我前方這台計程車沒有打方向燈，直接左
    轉，我根本不知道他要左轉，我當時就往左閃，但還是沒來
    得及就撞上對方。」等語（見本院卷第45頁），可知被告駕
    車左轉彎未依規定先進入內側車道，致與直行內側車道之系
    爭車輛發生碰撞，就本件交通事故有過失。又被告已於相當
    時期受合法之通知，未於言詞辯論期日到場，亦未提出書狀
    爭執，本院審酌原告所提證據，應認原告主張為真實，被告
    過失駕駛行為與系爭損害間具有相當因果關係，被告應就本
    件事故負侵權行為損害賠償責任。
  ㈡按負損害賠償責任者，除法律另有規定或契約另有訂定外，
    應回復他方損害發生前之原狀。第一項情形，債權人得請求
    支付回復原狀所必要之費用，以代回復原狀。民法第213條
    第1、3項有明文。不法毀損他人之物者，被害人得請求賠償
    其物因毀損所減少之價額，民法第196條定有明文。依民法
    第196條請求賠償物被毀損所減少之價額，得以修復費用為
    估定之標準，但以必要者為限（例如︰修理材料以新品換舊
    品，應予折舊），有最高法院77年度第9次民事庭會議決議
    參照。故被害人得以修理費用作為其物因毀損所減少價額之
    計算依據，但其中以新品更換舊品，且因此提高該物整體價
    值者，該更換之新品即非屬損害發生前物之原狀，則該更換
    新品所支出之費用，應予計算其折舊。另保險法第53條第1
    項規定，被保險人因保險人應負保險責任之損失發生，而對
    於第三人有損失賠償請求權者，保險人得於給付賠償金額後
    ，代位行使被保險人對於第三人之請求權；但其所請求之數
    額，以不逾賠償金額為限。查原告主張系爭車輛修復費用為
    25,443元（含工資4,300元、零件21,143元），提出汽車保
    險單、車損照片、估價單、統一發票、汽車險理賠申請書、
    汽車險賠款同意書、理算報告單-肇事處理報告、理算報告
    單-理賠計算書、明台產物保險股份有限公司110年5月6日函
    在卷可按（見本院卷第13至15、21至33、61頁）。另參酌營
    利事業所得稅查核準則第95條第6項「固定資產提列折舊採
    用定率遞減法，以1年為計算單位，其使用期間未滿1年者，
    按實際使用之月數相當於全年之比例計算之，不滿1月者，
    以月計。」規定，系爭車輛出廠日107年6月，有行車執照在
    卷（見本院卷第11頁），迄本件車禍發生時即108年6月12日
    ，已實際使用1年1月，依行政院所頒固定資產耐用年數表及
    固定資產折舊率規定，運輸業用客車、貨車之耐用年數為4
    年，按定率遞減法每年折舊1000分之438，折舊後零件費用
    應為11,448元（計算式如後附表所示），並加計無庸折舊之
    工資4,300元，故原告得請求被告賠償系爭車輛損害金額為1
    5,748元（11,448元＋4,300元＝15,748元），逾此部分，為無
    理由。
四、綜上所述，原告依據侵權行為及保險代位之法律關係，請求
    被告給付15,748元及自起訴狀送達翌日即111年1月15日（見
    本院卷第57頁，111年1月14日由被告受僱人收受）起至清償
    日止，按週年利率5％計算之利息，為有理由，應予准許。逾
    此部分為無理由，應予駁回。
五、本件原告勝訴部分，係小額程序為被告敗訴之判決，依民事
    訴訟法第436條之20規定，應依職權宣告假執行，並依同法
    第392條第2項之規定，依職權宣告被告預供擔保，得免為假
    執行。
六、訴訟費用負擔之依據：民事訴訟法第79條。本件訴訟費用額
    ，依後附計算書確定如主文所示金額。
中　　華　　民　　國　　111 　年　　4 　　月　　22　　日
                  臺灣臺北地方法院新店簡易庭
                              法  官　鄧德倩
計   算   書：
項        目             金   額（新臺幣）      備    註
第一審裁判費             1,000元
合        計             1,000元
以上正本係照原本作成。
如不服本判決，應以違背法令為理由，於判決送達後20日內向本
庭提出上訴狀（須按他造當事人之人數附繕本）；如委任律師提
起上訴者，應一併繳納上訴審裁判費。
中　　華　　民　　國　　111 　年　　4 　　月　　22　　日
                              書記官  張嘉崴
附表
-----
折舊時間           金額
第1年折舊值        21,143×0.438=9,261
第1年折舊後價值    21,143-9,261=11,882
第2年折舊值        11,882×0.438×(1/12)=434
第2年折舊後價值    11,882-434=11,448